臺灣高等法院刑事裁定
110年度聲更一字第4號
聲明異議人
即  受刑人  張澤芳




上列聲明異議人因違反毒品危害防制條例等案件，對於臺灣高等
檢察署檢察官及臺灣新竹地方檢察署檢察官執行之指揮（99年執
更丁字第150號、100年執公字第2333號），聲明異議，本院裁定
後經最高法院發回，本院裁定如下： 
    主  文
臺灣新竹地方檢察署檢察官100年執公字第2333號、臺灣高等檢
察署檢察官99年執更丁字第150號執行命令，均應予撤銷。 
    理  由
一、聲明異議意旨略以：聲明異議人即受刑人張澤芳因違反毒品
    危害防制條例等案件，其中連續販賣第一級毒品部分，經本
    院判處無期徒刑，上訴後經最高法院駁回上訴而確定。依刑
    法第51條第4規定，宣告之最重本刑為無期徒刑者，不執行
    他刑。然受刑人實際入監日為民國95年1月26日，至99年9月
    1日接續執行無期徒刑，得折抵執行日數共計1677天，惟臺
    灣新竹地方檢察署檢察官以100年執公字第2333號（下稱甲
    案）執行指揮書，執行該無期徒刑時，載稱折抵日期自96年
    11月10日至99年9月1日止，計1027日，與實際日數差距650
    日，顯不正確並不利受刑人。又臺灣高等檢察署檢察官以99
    年執更丁字第150號（下稱乙案）執行指揮書，執行其所犯
    施用第一級毒品、施用第二級毒品及違反槍砲彈藥刀械管制
    條例等3罪之應執行有期徒刑6年7月時，係記載折抵日期自9
    6年8月22日至99年9月1日止，計1107日，與實際日數差距57
    0日。二者不同，因攸關假釋日期、累計處遇，致其權益受
    損等語。
二、按受刑人或其法定代理人或配偶，以檢察官執行之指揮為不
    當者，得向諭知該裁判之法院聲明異議，刑事訴訟法第484
    條定有明文。此所謂「檢察官執行之指揮不當」，係指就執
    行之指揮違法及執行方法不當等情形而言。所稱「諭知該裁
    判之法院」，乃指對被告之有罪判決，於主文內實際宣示其
    主刑、從刑之裁判而言。次按數罪併罰制度，係基於刑罰加
    諸於受刑人之痛苦或惡害，並非單純的線性遞增，而是累進
    式的增加，且將受宣告刑直接累計的刑罰執行，往往超過基
    於犯罪事實所生可能歸責於行為人之責任，因此不論在犯罪
    預防或應報平衡觀點下，不採用各罪宣告刑依序執行之科刑
    法則。採用數罪併罰合併定應執行刑，旨在綜合斟酌犯罪行
    為之不法與罪責程度，及對犯罪行為人施以矯正之必要性，
    而決定所犯數罪最終具體應實現之刑罰，以符合罪責相當之
    要求。數罪併罰定應執行刑，既有上開刑事政策上之理由，
    且因刑法第51條第1款至第4款採吸收原則，執行其一，不執
    行其他自由刑，第5款至第7款採限制加重原則，而於受刑人
    而言，即有不執行其他自由刑或減少應執行刑度之法定利益
    。此受刑人法律上之利益，應予確保。又數罪併罰未於同一
    訴訟程序中處理，致有2裁判以上者，依刑法第53條規定，
    應依同法第51條定其應執行刑。因刑法第51條第1款至第4款
    係明定執行其一死刑或無期徒刑，而不執行其他自由刑，則
    檢察官就數罪併罰，分別宣告其罪之數裁判執行時，已有明
    確之「應執行刑」，毋庸經由法院裁定確定之。故刑事訴訟
    法第477條第1項僅明定依刑法第53條及第54條應依刑法第51
    條第5款至第7款之規定，定其應執行之刑者，由該案犯罪事
    實最後判決之法院之檢察官，聲請該法院裁定之。然此不表
    示應依刑法第51條第3、4款之規定，定其應執行之刑者，受
    刑人無上開「數罪併罰」刑事政策原則之法律上利益。此於
    執行無期徒刑時，因有假釋規定之適用，若依法不執行之其
    他自由刑，實際上已執行部分時日，自應於指揮執行無期徒
    刑時，與因本案羈押而得折抵之日數，併同註記之，均屬已
    實際執行完畢之無期徒刑日數，方符數罪併罰之立法目的及
    罪責相當原則（最高法院110年度台抗字第331號裁判要旨參
    照）。
三、經查：
  ㈠受刑人前因施用第一級毒品、施用第二級毒品等罪，經臺灣
    新竹地方法院95年度訴字第382號判處有期徒刑9月、6月，
    應執行有期徒刑1年2月確定，嗣經同院以96年聲減字第503
    號裁定分別減刑並定其應執行有期徒刑7月，如易科罰金以
    新台幣900元折算1日，於96年8月21日因減刑執行完畢出監
    。另犯製造改造手槍未遂罪，經本院以99年度上重更㈢字第2
    號判處有期徒刑6年2月，併科罰金新臺幣24萬元，罰金如易
    服勞役，以新臺幣3000元折算1日，並經最高法院99年台上
    字第5485號判決駁回上訴而確定。上開施用第一級毒品、施
    用第二級毒品及製造改造手槍未遂等3罪，有期徒刑部分經
    本院99年度聲字第2828號裁定應執行有期徒刑6年7月。嗣由
    臺灣高等檢察署檢察官以99年執更丁字第150號（乙案）執
    行指揮書指揮執行。另受刑人因販賣第一級毒品案件，經本
    院99年度上重更㈣字第39號判決判處無期徒刑，經最高法院1
    00年度台上字第3886號判決上訴駁回確定，由臺灣新竹地方
    檢察署檢察官以100年執公字第2333號（甲案）執行指揮書
    指揮執行。有本院被告前案紀錄表可查。上開甲案、乙案所
    執行之「諭知該裁判之法院」均為本院，是本院有管轄權，
    合先敘明。
  ㈡查甲案執行指揮書備註欄載稱「㈡本件與高檢署99年執更丁字
    第150號（按即乙案）符合數罪併罰，依前開相關規定，有
    期徒刑之各罪依法不執行」，則依上開規定及說明，其屬於
    數罪併罰範圍內，已執行之有期徒刑日數，自應於指揮執行
    「無期徒刑」時，除記載因本案羈押而得折抵之日數外，亦
    應記載該已實際執行完畢之有期徒刑日數，方符數罪併罰之
    立法目的及罪責相當原則。
  ㈢乙案執行指揮書罪名及刑期欄載稱「應執行有期徒刑6年7月
    ，已執畢7月，尚應執行6年」。經核乙案之施用第一級、第
    二級毒品2罪，經臺灣新竹地方法院96年聲減字第503號裁定
    減刑並定其應執行有期徒刑7月，徒刑期間為96年2月27日至
    96年9月26日，於96年8月21日因減刑執行完畢出監，有本院
    被告前案紀錄表可稽，是受刑人主張乙案於指揮執行時，已
    執行完畢部分有7月15日云云，或有誤會。
  ㈣甲案執行指揮書備註欄另載稱「㈢99年執更丁字第150號（按
    即乙案）執行指揮書，(自99.09.02.至100.7.13.止)，已執
    行10月又12日」等語。與上開乙案所載已執畢7月部分，合
    計已執行17月又12日。此已執行完畢之有期徒刑，既屬數罪
    併罰，依法「不執行」部分，依上開規定及說明，自應由執
    行檢察官於甲案執行指揮書上，詳註此已執行之日數，俾供
    日後依刑法第77條規定，計算無期徒刑已執行日數，得報請
    法務部許可假釋時之憑據。執行檢察官未於甲案執行指揮書
    明確註記，即有未合。應由本院將甲案執行命令予以撤銷，
    另由檢察官為適法之處理。
  ㈤乙案執行指揮書羈押及折抵日數欄所載「1、96.08.22到99.0
    9.01共1107日」，經核與甲案執行指揮書備註欄「㈣註銷本
    署99執續公2號之1罰金易服勞役指揮書，該案判處罰金新臺
    幣24萬元，以羈押日數(自96.08.22.至96.11.09.止計80日)
    折抵勞役，已執行完畢」，互有扞格，事涉受刑人已執行而
    得折抵之日數之計算，受刑人執此聲明異議，為有理由，是
    乙案之執行命令，亦應予撤銷，由檢察官另為妥適之處分。
     
四、綜上所述，檢察官於甲案、乙案之執行指揮既有上述瑕疵，
    原處分均難以維持，各有重新予以裁量之必要，故應由本院
    將上開檢察官所核發之執行命令均撤銷，並由檢察官另為適
    法之處分。
據上論斷，依刑事訴訟法第486條，裁定如主文。
中　　華　　民　　國　　110 　年　　3  　月　  25 　　日
                  刑事第八庭  審判長法　官  陳世宗
                                    法　官  周明鴻
                                    法　官  呂寧莉
以上正本證明與原本無異。
如不服本裁定，應於收受送達後五日內向本院提出抗告狀。
                                    書記官  蔡慧娟
中　　華　　民　　國　　110 　年　　3 　　月　　25　　日